【裁判字號】    89,簡上,673
【裁判日期】    900829
【裁判案由】    清償債務
【裁判全文】
臺灣臺北地方法院民事判決  八十九年度簡上字第六七三號
    上  訴  人  甲○○
    被上訴人    匯通商業銀行股份有限公司
    法定代理人  乙○○
    訴訟代理人  周志杰
                徐育邦
右當事人間請求清償債務事件，上訴人對於中華民國八十九年七月十三日本院臺北簡
易庭八十九年度北簡字第六三八一號第一審判決提起上訴，本院判決如左：
    主      文
原判決廢棄。
被上訴人在第一審之訴及假執行之聲請均駁回。
第一、二審訴訟費用由被上訴人負擔。
    事      實
甲、上訴人方面：
一、聲明：如主文第一、二項所示
二、陳述：上訴人並未向被上訴人申請信用卡使用，亦未收到被上訴人寄送之信用卡
    ，更未曾持該信用卡去消費，而客戶還款明細所載之繳款紀錄亦非上訴人所繳納
    。且上訴人未曾住過板橋市○○路之地址，而是住在後埔街。又富邦銀行之信用
    卡是上訴人申請的，而其上之通訊地址雖係載明板橋市○○路，但此乃是因為一
    位朋友告知上訴人可以寫該處之地址，會有人簽收。
乙、被上訴人方面：
一、聲明：駁回上訴。
二、陳述：除與原審判決書所載相同者茲予引用外，補稱：上訴人向富邦銀行申請信
    用卡所填載之資料與本件系爭信用卡申請書所填載之資料相同，且二張信用卡上
    訴人均是以唐國資訊股份有限公司（下稱唐國資訊公司）的業務主任之名義申請
    的，而被上訴人亦有徵信，並曾以電話照會上訴人。況上訴人若未向被上訴人申
    請信用卡，為何會有還款之紀錄。
三、證據：除援用原審所提證據外，補提簽帳單影本、客戶還款明細、第一銀行存摺
    明細為證，並聲請調閱富邦銀行信用卡申請書、簽帳單之原本及鑑定卷附之信用
    卡申請書上「甲○○」之簽名是否為上訴人所親簽。
    理      由
一、本件被上訴人主張上訴人於民國八十八年十一月二日與被上訴人訂立信用卡使用
    契約，並領用信用卡，依約上訴人即得於被上訴人之特約商店記帳消費，但應於
    次月繳款截止日前向被上訴人清償，或以循還信用方式繳付最低應繳金額，逾期
    清償者，即喪失期限利益，並應另給付按年息百分之二十計算之利息，及按上開
    利息百分之十計算之違約金。詎上訴人自八十八年十一月九日起至八十九年一月
    十二日止共簽帳消費新台幣（下同）十三萬七千六百三十七元，其中十三萬二千
    七百九十七元部分為本金，其餘四千八百四十元為循還利息，上訴人均未按期給
    付之事實，業據其提出信用卡申請書、信用卡約定條款、消費明細表、帳單、簽
    帳單影本、客戶還款明細、第一銀行存摺明細等件為證，然為上訴人所否認，並
    辯稱：上訴人並未向被上訴人申請信用卡使用，亦未收到被上訴人寄送之信用卡
    ，更未曾持該信用卡去消費，而客戶還款明細所載之繳款紀錄亦非上訴人所繳納
    等語。
二、按當事人主張有利於己之事實者，就其事實有舉證之責任；私文書應由舉證人證
    其真正，民事訴訟法第二百七十七條前段、第三百五十七條前段分別定有明文。
    又民事訴訟如係由原告主張權利者，應先由原告負舉證之責，若原告先不能舉證
    ，以證實自已主張之事實為真實，則被告就其抗辯事實即令不能舉證，或其所舉
    證據尚有疵累，亦應駁回原告之請求，最高法院十七年上字第九一七號著有判例
    甚明。本件上訴人既否認曾與被上訴人訂立信用卡使用契約，被上訴人自應就該
    信用卡申請書之真正負舉證責任。經查，系爭信用卡申請書正卡人簽名欄上「甲
    ○○」之簽名，與上訴人不爭執其真正之富邦銀行信用卡申請書正卡人親筆簽名
    欄及同意受命法官依民事訴訟法第二百七十條第三項第四款調查證據之同意書上
    「甲○○」之簽名、暨本院當庭命上訴人簽名之筆跡互相比對並不相符一節，有
    內政部警政署刑事警察局鑑驗通知書一紙附卷足憑。參諸本件被上訴人自承系爭
    信用卡之申請僅有核對身分證資料，另透過申請書上之資料查閱申請人之信用，
    並未與本人會面等語（參本院八十九年十月二十三日準備程序筆錄），是被上訴
    人已難證明系爭信用卡係由上訴人所申請使用。又被上訴人亦無法舉證證明系爭
    信用卡已交由上訴人收受，且無法提出全部之簽帳單原本以供本院比對或鑑定，
    況依被上訴人所提出之部分簽帳單影本觀之，其中有以「ＪＡＣＫ  ＣＨＥＮ」
    名義簽帳消費，而無法認定「ＪＡＣＫ  ＣＨＥＮ」是否即為上訴人，且縱以「
    甲○○」名義簽帳消費之簽帳單，其上「甲○○」之簽名，以肉眼觀察，無論筆
    觸、轉折、運筆法，概與前開富邦銀行信用卡申請書正卡人親筆簽名欄及同意書
    上「甲○○」之簽名、暨本院當庭命上訴人簽名之筆跡明顯不符，是自難憑簽帳
    單上「甲○○」之簽名，即認定甲○○曾收受系爭信用卡，並持該信用卡簽帳消
    費。至被上訴人固提出第一銀行之存摺明細及客戶還款明細，並主張上訴人若未
    申請信用卡，何以會有還款之紀錄等語，惟該存摺明細並無載明該筆款項究由何
    人匯入，而客戶還款明細則為被上訴人內部之電腦列印文件，均無法證明該筆款
    項確為上訴人所繳納。此外，被上訴人復無法舉他證以實其說，揆諸前揭說明，
    被上訴人主張上訴人曾向其申請信用卡使用，並持該信用卡消費而未按期給付之
    事實，難信屬實。
三、綜上所述，被上訴人既未與上訴人訂立信用卡使用契約，亦未持系爭信用卡簽帳
    消費。從而，被上訴人依信用卡使用契約請求上訴人給付十三萬七千六百三十七
    元，及其中十三萬二千七百九十七元部分自八十九年二月二十八日起至清償日止
    ，按年息百分之二十計算之利息，及按上開利息百分之十計算之違約金，為無理
    由，不應准許。其假執行之聲請亦失所附麗，應併予駁回。原審判命上訴人如數
    給付，並為假執行之宣告，自有未洽。上訴意旨指摘原判決不當，求予廢棄改判
    ，為有理由。自應由本院予以廢棄改判，如主文第二項所示。
四、據上論結，本件上訴為有理由，依民事訴訟法第四百三十六條之一第三項、第四
    百五十條、第七十八條，判決如主文。
中      華      民      國     九十     年      八      月    二十九    日
                                            民事第五庭審判長法官  王碧芳
                                                            法官  高偉文
                                                            法官  林秀圓
右為正本係照原本作成
本判決不得上訴
中      華      民      國    九十      年      八      月    二十九    日
                                                      法院書記官  林蓮女


司法院資訊處製作；財團法人民間司法改革基金會備份。
